臺灣高等法院刑事裁定
110年度抗字第1749號
抗  告  人  
即  具保人  張書綺



被      告  陳振元




上列抗告人因沒入保證金案件，不服臺灣新北地方法院中華民國
110年9月30日所為沒入保證金之裁定（110年度聲字第3097號）
，提起抗告，本院裁定如下：
    主  文
抗告駁回。                                              
    理  由
一、原裁定意旨略以：抗告人即具保人張書綺（下稱抗告人）因
    被告陳振元（下稱被告）違反毒品危害防制條例案件，經依
    檢察官指定之保證金額新臺幣（下同）2萬元，出具現金保
    證後，將被告釋放。茲因被告於臺灣新北地方檢察署110年
    度執字第750號案件執行時，經該署檢察官依法傳喚到案執
    行，卻無正當理由不到庭，復經該署檢察官按址執行拘提無
    著，有國庫存款收款書、臺灣新北地方檢察署（下稱新北地
    檢署）送達證書3張、臺灣臺中地方檢察署（下稱臺中檢察
    署）民國110年3月12日函暨所附送達證書、臺中地檢署110
    年1月28日中檢增正110執助205號通知、檢察官拘票、司法
    警察拘提報告共1份、新北地檢署110年7月30日函、檢察官
    拘票2件及司法警察拘提報告書2紙、內政部戶役政連結作業
    系統查詢個人基本資料1份及在監在押紀錄表1件附卷可稽。
    又被告迄今仍未到案執行，復經原審依職權查證屬實等情，
    亦有本院被告前案紀錄表、在監在押全國紀錄表各1份附卷
    可憑，足認被告已經逃匿，檢察官聲請裁定沒入抗告人繳納
    之保證金及實收利息，核無不合，應予准許等語。
二、抗告意旨略以：檢察官雖認被告有逃匿事實，因而向法院聲
    請沒收抗告人所繳納之保證金，然據抗告人所知，本件被告
    均在板橋之居所地正常上下班，又因新冠肺炎疫情影響，被
    告無從得知確切到案執行的時間，被告並曾向地檢署遞狀陳
    報希望能在接種完新冠肺炎疫苗後再到案執行。而被告因符
    合第二劑疫苗接種資格，前於110年10月14日上網登記接種
    時間，並於同年月25、26日接受疫苗注射。然因被告居所地
    套房老舊，可能因信件雜亂，而未及注意收取地檢署通知信
    件，且被告於110年10月1日在萬華地區遇警盤查之際，亦未
    受告知有遭通緝情事，爰請求撤銷原裁定等語。
三、按具保之被告逃匿者，應命具保人繳納指定之保證金額，並
    沒入之。不繳納者，強制執行。保證金已繳納者，沒入之；
    依第118條規定沒入保證金時，實收利息併沒入之；沒入保
    證金，以法院之裁定行之，刑事訴訟法第118條第1項、第11
    9條之1第2項、第121條第1項分別定有明文。又因有罪判決
    確定，受刑人入監執行者，具保人始免除具保之責任，觀之
    刑事訴訟法第119條第1項之規定亦明。又按具保係以命具保
    人提出保證書及繳納相當數額保證金之方式，作為替代羈押
    之手段，而繳納保證金之目的，即在擔保被告按時出庭或接
    受執行，使訴訟程序得以順利進行，是沒入具保人繳納之保
    證金，應以被告「逃匿中」為其要件，如被告曾經逃匿，但
    於法院沒入保證金裁定「生效」前，業已緝獲或自行到案，
    即不得再以被告逃匿為由裁定沒入保證金（最高法院106年
    度台抗字第626號、106年度台非字第155號裁判意旨參照）
    。準此，刑事訴訟法第118條沒入保證金之規定，係因被告
    於具保人以相當之保證金額具保後逃匿，所給予具保人之制
    裁，沒入具保人繳納之保證金，自應以被告確實在逃匿中為
    其要件。而被告是否逃匿，應以法院裁定生效時判斷之。
四、經查：
(一)抗告人因被告違反毒品危害防制條例案件，經檢察官指定保
    證金2萬元，由抗告人繳納保證金釋放被告乙節，有臺灣新
    北地方檢察署刑事保證金收據影本在卷可考（參見110年度
    執聲沒字第357號執行卷宗）。又被告因違反毒品危害防制
    條例案件，經原審法院以108年度訴字第583號判決判處罪刑
    ，被告與檢察官均不服提起上訴，嗣經本院以109年度上訴
    字第1770號判決撤銷原判決，分別判處有期徒刑3年10月、1
    年3月，並合併應執行刑為有期徒刑4年2月。並經最高法院
    以109年度台上字第5991號判決駁回被告上訴，於109年23日
    確定，有各該判決書及本院被告前案紀錄表在卷可稽。
(二)嗣被告經新北地檢署合法傳喚到案執行，卻無正當理由不到
    ，復經該署檢察官按址執行拘提無著；另囑託臺中地檢署代
    執行，並通知具保人遵期通知被告到案接受執行，上述執行
    傳票及通知，因未獲會晤被告本人，已將文書交予有辨別事
    理能力之同居人其母親收受，另具保人部分，亦未獲會晤其
    本人，已將文書交予有辨別事理能力之同居人代收受，均已
    合法送達。惟被告於受合法通知後，未遵期到案接受執行，
    另具保人經新北地檢署、臺中地檢署合法通知，均未督促被
    告到案等情，有國庫存款收款書1紙、該署送達證書3張；臺
    中地檢署110年3月12日中檢增正110執助205字第1109025026
    號函暨所附送達證書、同署110年1月28日中檢增正110執助2
    05號通知、檢察官拘票、司法警察拘提報告共1份、新北地
    檢署110年7月30日新北檢錫丑110執750字第1100065992號函
    、檢察官拘票2件及司法警察拘提報告書2紙、內政部戶役政
    連結作業系統查詢個人基本資料1份及在監在押紀錄表1件附
    卷可稽，原審因認受刑人業已逃匿，而於110年9月30日裁定
    沒入上開保證金，經核其認事用法尚無違誤。
(三)又被告雖因通緝經緝獲後於110年11月7日入監執行，有本院
    前案案件異動查證紀錄表、在監在押全國紀錄表各1份在卷
    可稽（參見本院卷第49、51頁），惟原審沒入保證金裁定業
    已分別於110年10月7日送達予檢察官；於110年10月8日送達
    至被告之戶籍地，因未會晤被告本人，已將文書交與有辨別
    事理能力之同居人；另於110年10月13日送達被告之住所地
    即抗告人戶籍地（即新北市○○區○○街00號0樓之0），與抗告
    人住所地（即台北市○○區○○路000巷00號0樓）時，均因未會
    晤被告或抗告人本人，亦無受領文書之同居人或受僱人，送
    達人乃依寄存送達規定，將上開沒入保證金裁定寄存於上址
    2址之轄區警察機關即新北市政府警察局板橋分局後埔派出
    所、臺北市政府警察局內湖分局文德派出所，並分別製作送
    達通知書2份，1份黏貼於應受送達人住居所門首，另1份置
    於該送達處所信箱或其他適當位置，以為送達等情，有原審
    法院送達證書各一紙在卷可稽（參見原審卷第23頁、第26頁
    ），則無論係於110年10月7日送達檢察官、同年月8日送達
    被告戶籍地，或以寄存送達方式送達被告之住所地即抗告人
    戶籍地、與抗告人住所地2址，經10日於110年10月23日發生
    合法送達之效力，原審沒入保證金裁定均已於被告110年11
    月7日入監執行前對外生效。抗告意旨以被告均在板橋之居
    所地正常通勤工作，且無遭通緝等情事，應不得以受刑人逃
    匿為由，裁定沒入具保人繳納之保證金等語，惟被告既於原
    審沒入保證金裁定經送達生效時，尚未在監或在押，足認原
    裁定發生效力當時，被告逃匿之事由仍然存在，被告雖於11
    0年11月7日緝獲歸案入監執行，尚不影響原裁定生效當時被
    告逃匿事由仍然存在之認定，受刑人執前開抗告理由，指摘
    原裁定不當，為無理由，應予駁回。
五、應依刑事訴訟法第412條，裁定如主文。
中　　華　　民　　國　　110 　年　　11　　月　　18 　日
                  刑事第十七庭  審判長法　官  鄭水銓
                                      法　官  沈君玲
                                      法　官  姜麗君
以上正本證明與原本無異。
不得再抗告。
                                      書記官  許俊鴻
中　　華　　民　　國　　110 　年　　11　　月　　18　　日